【裁判字號】    97,抗,932
【裁判日期】    970625
【裁判案由】    假扣押
【裁判全文】
台灣高等法院民事裁定                   97年度抗字第932號
抗  告  人    乙○○
抗告人因與甲○○等間假扣押事件，對於中華民國97年5月8日臺
灣新竹地方法院97年度裁全字第552號所為裁定提起抗告，本院
裁定如下：
    主        文
抗告駁回。
抗告費用由抗告人負擔。
    理        由
一、按債權人就金錢請求或得易為金錢請求之請求，欲保全強制
    執行者，得聲請假扣押。假扣押非有日後不能強制執行或甚
    難執行之虞者，不得為之。請求及假扣押之原因應釋明之。
    前項釋明如有不足，而債權人陳明願供擔保或法院認為適當
    者，法院得定相當之擔保，命供擔保後為假扣押，為民事訴
    訟法第522條第1項、第523條第1項及第526條第1項、第2項
    所明定。又釋明事實上之主張者，得用可使法院信其主張為
    真實之一切證據。同法第284條前段定有明文。依上開規定
    可知，債權人聲請假扣押，應就其請求及假扣押之原因加以
    釋明。該項釋明如有不足，而債權人陳明願供擔保或法院認
    為適當者，法院得定相當之擔保，命供擔保後為假扣押。若
    債權人就其請求及假扣押之原因絲毫未予釋明，法院尚且不
    得命供擔保後為假扣押，遑論為准免供擔保之假扣押裁定。
    又所謂「請求之原因事實」，即本案請求所由發生之原因事
    實；「假扣押之原因」，係指債務人日後有不能強制執行或
    甚難執行之虞，或應在外國為強制執行之情形，如債務人浪
    費財產，增加負擔，或就其財產為不利益之處分，將成為無
    資力之狀態，或將移住遠地、逃匿無蹤、隱匿財產等是，債
    權人就假扣押之原因應提出可使法院信其主張為真實之證據
    ，必待釋明有所不足，而債權人陳明願供擔保或法院認為適
    當者，法院始得定相當之擔保，命供擔保後為假扣押。倘債
    權人未為任何釋明，縱陳明願供擔保，其假扣押之聲請，仍
    不應准許。又釋明其事實上之主張時，應同時提出供法院隨
    時進行調查之證據，否則法院無限期命補正之必要。
二、本件抗告人即債權人聲請及抗告意旨以：抗告人於民國 (下
    同)95年4月4日起陸續匯款予相對人甲○○、丙○○計新台
    幣（下同)30,757,052 元，而相對人至95年9月4日止，共還
    款10,897,024元，又相對人為取回其等所有，交付抗告人之
    客票，及相對人所簽發之支票，另簽發610萬元之支票，並
    於到期日兌付在卷，總計相對人還款金額為16,997,024元，
    然尚有餘款13,760,748元，迄未清償，迭經通知，均置之不
    理。頃聞相對人有隱匿財產之嫌，如不對相對人所有財產實
    施假扣押，抗告人有日後不能強制執行或甚難執行之虞，為
    保全日後之強制執行，願供現金為擔保，以代釋明之不足，
    請准抗告人以現金供擔保後，將相對人之財產，在13,760,
    748元範圍，予以假扣押，且抗告人就相對人曾交予前揭支
    票，預先存入抗告人帳戶，抗告人亦彙整抗告人與相對人間
    之資金往來，足徵本件假扣押保全程序確有其必要性，請准
    抗告人供擔保為假扣押等情，固據抗告人提出新竹國際商業
    銀行存款明細、還款明細、新竹國際商業銀行代收票據紀錄
    簿及竹南信用合作社存款明細、支票影本18張、代收支票據
    紀錄表、支票背面影本、第3人清皇企業有限公司之支票及
    退票理由單、對帳單、代收支票紀錄表、代收支票據紀錄表
    、存證信函以釋明其請求（見原法院卷3－36、43－67頁、
    本院卷6－19頁）。惟就「日後不能強制執行或甚難執行之
    虞」之假扣押原因，則未提出任何得即時調查之證據以為釋
    明，揆諸前揭說明，雖經抗告人陳明願供擔保，法院仍不得
    命供擔保後為假扣押。
三、抗告人雖辯稱：相對人於95年11月30日交付610萬元之支票
    予抗告人時，曾同意於該支票兌現後，願清償餘款1376萬
    748元，抗告人乃將相對人所簽發之支票交還相對人，惟相
    對人竟於抗告人核對相對人所交付之610萬元支票時，擅將
    前開支票予以撕毀，顯見相對人無還款之意願，且抗告人於
    610萬元支票兌現後，請求相對人還款13,760,748元時，相
    對人拒絕還款，並以存證信函否認系爭借款存在之事實，顯
    見相對人並無還款意願，並有卸責事實，難謂相對人無脫產
    可能；另相對人丙○○之前當過新竹市客雅里里長而落選，
    難謂其無為逃避債務而將財產予以脫產之可能，又抗告人所
    持有，由相對人甲○○交付抗告人之第3人支票，雖遭相對
    人甲○○撕毀，然乙○○仍留有影本，並非全無證據云云，
    然抗告人對於相對人究有何浪費財產，增加負擔，或就其財
    產為不利益之處分，將成為無資力之狀態，或將移住遠地、
    逃匿無蹤、隱匿財產等日後有不能強制執行或甚難執行之虞
    之「假扣押之原因」，提出可使法院可信其主張為真實，且
    可隨時進行調查之證據，僅以前開主觀臆測之詞置辯，仍不
    符假扣押之法定要件。法院亦無限期命補正之必要，附此敘
    明。
四、據上論結，原裁定駁回抗告人之聲請，經核並無不合。抗告
    意旨仍執前詞，指摘原裁定不當，求予廢棄，為無理由，應
    予駁回。
五、據上論結，本件抗告為無理由，爰裁定如主文。
中    華    民    國    97    年    6     月    25    日
                    民事第五庭
                        審判長法  官  魏麗娟
                              法  官  陳博享
                              法  官  蔡芳齡
正本係照原本作成。
本裁定除以適用法規顯有錯誤為理由，並經本院許可外，不得再
抗告。如提起再抗告，應於收受後10日內委任律師為代理人向本
院提出再抗告狀。並繳納再抗告費新台幣１千元。
中    華    民    國    97    年    6     月    26    日
                              書記官  李華安


司法院資訊處製作；財團法人民間司法改革基金會備份。
